【裁判字號】    99,交聲,458
【裁判日期】    990129
【裁判案由】    聲明異議
【裁判全文】
臺灣臺中地方法院交通事件裁定        99年度交聲字第458號
原處分機關  交通部公路總局臺中區監理所臺中市監理站
異  議  人  甲○○
即受處分人
法定代理人  范麗嫦
上列受處分人因違反道路交通管理處罰條例案件，對於交通部公
路總局臺中區監理所民國98年10月20日所為之處分（裁監稽違字
第裁61-HD0000000號違反道路交通管理事件裁決書）聲明異議，
本院裁定如下：
    主    文
異議駁回。
    理    由
一、原處分機關交通部公路總局臺中區監理所臺中市監理站係以
    ：異議人即受處分人甲○○，車牌號碼 3FD-850號重機車，
    在臺中縣烏日鄉○○街與中華路口，因「無照駕駛」之違規
    ，為臺中縣警察局烏日分局依道路交通管理處罰條例第21條
    第1項第1款規定舉發。原處分機關於98年10月20日以裁監稽
    違字第裁61-HD0000000號裁決書處罰鍰新臺幣（下同）9600
    元整，並應參加道路交通安全講習（含法定代理人或監護人
    ）等語。
二、本件受處分人聲明異議意旨略以：受處分人因在 98年2月份
    被警察攔檢，受處分人確實未滿18歲無駕照，警察確實有請
    受處分人簽名，但未把紅單交給是處分人，以致受處分人不
    曉得要去繳錢，導致過期，還要多繳3600元，受處分人無法
    多繳，且警察單子監護人也寫錯，因受處分人的監護人是母
    親范麗嫦，並非母親再婚人吳榮木，故聲明異議等語。
三、按受處分人，不服道路交通管理處罰條例第 8條主管機關為
    之處罰，得於接到裁決書之翌日起20日內，向管轄之地方法
    院聲明異議；又交通法庭認聲明異議不合法律上之程式或其
    異議權已經喪失者，應以裁定駁回之，但其不合法律上之程
    式可補正者，應先定期命為補正，逾期不補正者，即予駁回
    ，道路交通管理處罰條例第 87條第1項、道路交通案件處理
    辦法第18條分別定有明文。而上開20日之期間乃法定不變期
    間，如遲誤該期間，法院自應以聲明異議不合法律上程式，
    且屬無從補正，裁定駁回之。次按處理違反道路交通管理事
    件，有關文書送達之程序，依行政程序法之規定，違反道路
    交通管理事件統一裁罰標準及處理細則第 5條亦有明文。而
    行政程序法中對於文書送達，於應受送達人之住居所、事務
    所或營業所為之；於應送達處所不獲會晤應受送達人時，得
    將文書付與有辨別事理能力之同居人、受僱人或應送達處所
    之接收郵件人員，行政程序法第72條第1項前段、第73條第1
    項亦有明定。
四、經查，上開裁決書於98年10月21日經以掛號郵寄至受處分人
    設於臺中縣烏日鄉○○街 4巷36號處所，由受處分人之叔吳
    秋溢代收等情，有上開裁決書及送達證書影本在卷可證，復
    為受處分人所不爭執，自已生合法送達之效力。本件處分人
    於收受上開裁決書後，遲至 99年1月14日始具狀提出於原處
    分機關聲明異議（見所附之信封），本件聲明異議顯已逾法
    定期限。揆諸前揭法條之說明，受處分人逾期聲明異議，其
    聲明異議即屬不合法律上之程式，且無從補正，應予駁回。
五、復按法院受理有關交通案件，關於聲明異議之處理，準用刑
    事訴訟法之規定，道路交通管理處罰條例89條、道路交通事
    件處理辦法第4條第1項定有明文。故法院就起訴之案件，須
    先就程序法上為形式之審理，調查起訴之要件是否具備，再
    進為實體上之審理，若起訴欠缺訴訟要件，即應為程序上之
    判決，無庸審查其實體事項，而為實體判決之必要。查聲明
    異議之法定期間為自收受送達證書翌日起算20日，已如前述
    ；而該法定期間為法院實體判決所須之訴訟要件，故受處分
    人所為之聲明異議期間既已逾越法定期間，顯已欠缺訴訟所
    必須之要件，則依前開說明，本件聲明異議既欠缺訴訟要件
    ，本院即無庸就受處分人聲明原裁定機關所為處分適法與否
    為實體審查，而為實體判決。
六、據上論斷，應依道路交通管理處罰條例第87條第2項，道路
    交通案件處理辦法第18條前段，裁定如主文。
中    華    民    國    99    年     1    月    29    日
                      交通法庭  法  官  劉邦繡
以上正本證明與原本無異。
如不服本裁定，應於收受送達後5日內向本院提出抗告狀。（應
附繕本）
                                書記官  何俞瑩
中    華    民    國    99    年     1    月     29   日

司法院資訊處製作；財團法人民間司法改革基金會備份。
